【裁判字號】    98,簡上,72
【裁判日期】    990113
【裁判案由】    清償借款
【裁判全文】
臺灣新竹地方法院民事判決              98年度簡上字第72號
上  訴  人  國泰世華商業銀行股份有限公司
法定代理人  乙○○
訴訟代理人  丙○○
            丁○○
被上 訴 人  甲○○
兼  訴  訟  蕭湘欽即川久企業社
代  理  人
上列當事人間請求清償借款事件，上訴人對於民國98年9月18日
本院竹東簡易庭98年度竹東簡字第91號第一審判決提起上訴，本
院於民國98年12月23日辯論終結，判決如下：
    主  文
原判決廢棄。
被上訴人應連帶給付上訴人新臺幣壹拾陸萬零陸元，及自民國八
十四年四月十七日起至清償日止，按年息百分之十九計算之利息
。
第一、二審訴訟費用由被上訴人連帶負擔。
    事  實
壹、程序部分：
一、原告原名台灣第一信託投資股份有限公司，於民國60年6月1
    4日設立登記，後更名為匯通商業銀行股份有限公司，91年4
    月26日變更名稱為國泰商業銀行股份有限公司，又於92年10
    月27日與世華聯合商業銀行合併而消滅，存續銀行為世華聯
    合商業銀行，並經經濟部核准登記正式更名為國泰世華商業
    銀行股份有限公司，有上訴人提出之台灣第一信託投資股份
    有限公司變更登記事項卡、財政部91年5月16日台財融（四
    ）字第091002031號函、96年6月26日台財融（二）字第0920
    028794號函、國泰世華商業銀行股份有限公司變更登記表等
    件可稽，合先敘明。
二、本件被上訴人經合法通知，均未於最後言詞辯論期日到場，
    核無民事訴訟法第386條各款所列情形，爰依上訴人聲請，
    由其一造辯論而為判決。
貳、實體部分：
一、上訴人主張：除與原審主張相同外，另補稱：
（一）兩造原為消費借貸契約，由被上訴人於82年6月15日共同
      簽立本票1紙，向上訴人借款新臺幣（下同）350,000元，
      約定分36期全部攤還完畢。被上訴人未依約繳款，現仍積
      欠160,006元及自民國84年4月17日起至清償日止，按年息
      百分之19計算之利息。
（二）原判決所指，依消費借貸契約本件請求已經罹於時效之規
      定，依民法第128條前段規定，消滅時效，自請求權可行
      使時起算；另依同法第125條規定，請求權，因15年間不
      行使而消滅。被上訴人之前向臺灣第一信託投資股份有限
      公司聲請汽車貸款350,000元，月付12,830元，被上訴人
      最後繳款日期是84年5月26日，抵充本金之後，同年4月17
      日開始就沒有繳交貸款本金、利息，所以上訴人依民法第
      128條規定，請求權可得行使之起算日應為84年4月17日，
      時效即應從「84年4月17日」起算，非原審判決所指之日
      即貸款日「82年6月15日」，至利率百分之19則約定在本
      票上。故自84年4月17日起算民法第125條之15年時效規定
      ，上訴人於98年6月24日起訴請求被上訴人返還借款，尚
      未罹於請求權時效。
（三）為此上訴聲明請求：
    １原判決廢棄。
    ２被上訴人應連帶給付160,006元及自84年4月17日起至清償
      日止，按年息百分之19計算之利息。
    ３第一、二審訴訟費用均由被上訴人負擔。
二、被上訴人則以：除與原審主張相同外，另補稱：
    被上訴人借款時曾簽發本票乙紙，發票日期為82年6月15日
    ，其上未載有到期日，故屬見票即付之票據，上訴人隨時可
    向被上訴人提示，故其債權請求權時效起算時日應為82年6
    月15日而非上訴狀所載之84年4月17日起算，本件借款日期
    及時效起算日既係82年6月15日，距今逾16年，已逾15年請
    求權時效，依民法第125條規定，原告請求權時效已消滅。
    為此答辯聲明：（一）上訴駁回；（二）訴訟費用由上訴人
    負擔。
三、本院之判斷：
（一）上訴人主張：被上訴人蕭湘欽前邀同被上訴人甲○○為連
      帶保證人，並共同簽發面額350,000元、利率百分之19之
      本票，向臺灣第一信託投資股份有限公司申請汽車貸款35
      0,000元，約定被上訴人月付12,830元，分36期攤還完畢
      ，惟被上訴人蕭湘欽於84年5月26日最後一次繳款，抵充
      前欠本金利息後，84年4月17日開始積欠貸款本金利息未
      償，故請求權時效應該從84年4月17日起起算；另台灣第
      一信託投資股份有限公司前更名為匯通商業銀行股份有限
      公司，於91年4月26日變更名稱為國泰商業銀行股份有限
      公司，又於92年10月27日與世華聯合商業銀行合併而消滅
      ，存續銀行為世華聯合商業銀行，並經經濟部核准登記正
      式更名為國泰世華商業銀行股份有限公司等情，業據提出
      汽車貸款申請書、汽車貸款帳戶交易資料歷史紀錄、本票
      、公司變更登記事項卡、財政部函等件為證，並為被上訴
      人所不爭執，應堪信為真實。惟被上訴人抗辯本件借款日
      期、本票發票日及時效起算日均為82年6月15日，迄今已
      逾15年之借款請求權時效。經本院於98年11月10日與兩造
      整理並協定簡化爭點為：上訴人之借款返還請求權是否已
      經罹於時效。
（二）按請求權，因15年間不行使而消滅；但法律所定期間較短
      者，依其規定。消滅時效，自請求權可行使時起算，以不
      行為為目的之請求權，自為行為時起算。又消滅時效，因
      左列事由而中斷：…、二、承認。…，民法第125條、第
      128條、第129條第1項分別定有明文。查本件借款日期固
      為82年6月15日，惟被上訴人蕭湘欽最後一次繳款日期為
      84年5月26日，抵充前欠本金利息後，自84年4月17日開始
      積欠本件貸款本息未償，而於該日期之前，被上訴人雖未
      依約定按月繳款予上訴人，而係2至4個月繳款1次，惟其
      既陸續繳款「承認」本件債務，依民法第129條第1項第2
      款之規定，上訴人之借款返還請求權即因被上訴人之承認
      而中斷時效之進行。然被上訴人自84年5月26日開始迄今
      即未有繳交本件貸款本息之紀錄，此為被上訴人所不爭執
      ，並有汽車貸款帳戶交易資料歷史紀錄在卷可查，從而，
      本件借款返還請求權應自84年5月26日起算15年迄99年5月
      26日始罹於請求權時效，上訴人既於98年6月24日提起本
      件訴訟，有起訴狀之收收戳可憑，被上訴人即不得拒絕給
      付本件欠款。
（三）按消費借貸者，謂當事人一方移轉金錢或其他代替物之所
      有權於他方，而約定他方以種類、品質、數量相同之物返
      還之契約，民法第474條第1項定有明文；又稱保證者，謂
      當事人約定一方於他方債務人不履行債務時，由其代負履
      行責任之契約，民法第739條定有明文。另保證債務之所
      謂連帶，係指保證人與主債務人負同一債務，對於債權人
      各負全部給付之責任者而言，此就民法第272條第1項規定
      連帶債務之文義參照觀之甚明。故連帶保證與普通保證不
      同，縱使無民法第746條所揭之情形，亦不得主張同法第
      745條關於檢索抗辯之權利（最高法院45年臺上字第1426
      號判例參照）。本件被上訴人蕭湘欽既為系爭借款之債務
      人，而被上訴人甲○○為其連帶保證人，自應就其保證債
      務負全部給付之責。從而，上訴人本於消費借貸及連帶保
      證之法律關係，請求被上訴人連帶清償160,006元及自84
      年4月17日起至清償日止，按年息百分之19計算之利息，
      核屬有據，應予准許。原審未及審酌被上訴人蕭湘欽最後
      繳款日為84年5月26日，而為上訴人敗訴之判決，尚有未
      洽，上訴意旨指摘原判決不當，求予廢棄改判，為有理由
      ，自應由本院廢棄改判如主文第2項所示。
四、本件判決之基礎已臻明確，上訴人其餘之攻擊、防禦方法及
    舉證，核與判決結果無影響，爰不一一予以論列，併此敘明
    。
五、據上論結，本件上訴為有理由，依民事訴訟法第436條之1第
    3項、第450條、第463條、第385條第1項前段、第78條、第
    85條第2項，判決如主文。
中    華    民    國    99    年     1    月    13    日
                  民事第一庭  審判長法  官  王銘勇
                                    法  官  林麗玉
                                    法  官  吳靜怡
以上正本係照原本作成。
本判決不得上訴。
中    華    民    國    99    年     1    月    13    日
                                    書記官  彭連喜

司法院資訊處製作；財團法人民間司法改革基金會備份。
